【裁判字號】    99,易緝,45
【裁判日期】    990825
【裁判案由】    詐欺
【裁判全文】
臺灣桃園地方法院刑事判決              99年度易緝字第45號
公訴人  臺灣桃園地方法院檢察署檢察官
被  告  甲○○
                （現另案在臺灣桃園監獄執行中）
上列被告因詐欺等案件，經檢察官聲請簡易判決處刑（96年度偵
字第11892 號），本院認不得以簡易判決處刑，適用通常程序審
判，茲判決如下：
        主  文
甲○○無罪。
        理  由
一、公訴意旨略以：被告甲○○與乙○○、卓士傑、蔡立模、鄭
    崇宏、周金雄、江淑娟、江月琴（後7 人已審結）等8 人，
    共同基於幫助詐欺之犯意聯絡，均明知數名位於大陸地區綽
    號法拉力、美樂、阿雄、可樂等姓名年籍不詳之成年男子係
    詐欺集團，該集團以分工方式收購金融機構人頭帳戶，並由
    集團成員以假冒檢察官名義向被害人謊稱冒名開戶、佯稱被
    害人親人遭綁架、網路援交、集網路拍賣等方式詐騙如附表
    三所示被害人，使被害人將款項依指示匯款至附表一所示集
    團收購之人頭帳戶內為詐騙。乙○○於96年01月間至同年02
    月01日止，透過報紙刊登廣告方式與法拉利、阿雄所屬集團
    取得聯繫，法拉利、阿雄所屬詐欺集團則以電話指示乙○○
    至桃園縣新屋交流道領取附表一所示人頭帳戶之存摺、提款
    卡，擔任桃園縣、新竹縣等地區金融機構提領款項之車手工
    作。蔡立模亦於如同乙○○模式，自95年12月間起至96年02
    月01日，擔任位於大陸地區可樂所屬詐欺集團擔任車手。乙
    ○○、蔡立模均取得提領金額百分之六為報酬。卓士傑、鄭
    崇宏、甲○○則於96年01月間，幫助乙○○、蔡立模2 人提
    領款項，周金雄則於96年01月初起幫助乙○○提領款項，乙
    ○○、蔡立模則朋分提領金額百分之2 予卓士傑、鄭崇宏、
    周金雄3 人。江淑娟、江月琴2 人自96年01月間幫助乙○○
    提領款項並試卡，乙○○則提供現金或供應餐食為酬。鄭崇
    宏、卓士傑、江淑娟、江月琴4 人提款後隨即將提款卡及現
    金交乙○○、蔡立模2 人。再由乙○○、蔡立模2 人依上開
    詐欺級團指示將擔任車手領得款項匯入指定帳戶內，以此方
    式幫助詐欺。認被告涉有刑法第三十條第一項、第三百三十
    九條第一項之幫助詐欺取財罪嫌云云。
二、按犯罪事實應依證據認定之，無證據不得認定犯罪事實，刑
    事訴訟法第一百五十四條第二項定有明文。又按被告以外之
    人於審判外之言詞或書面陳述，除法律有規定者外，不得作
    為證據；被告以外之人於審判外向法官所為之陳述，得為證
    據；被告以外之人於偵查中向檢察官所為之陳述，除顯有不
    可信之情況者外，得為證據；除刑事訴訴法第一百五十九條
    之一、第一百五十九條之二、第一百五十九條之三之情形外
    ，下列文書亦得為證據：一、除顯有不可信之情況外，公務
    員職務上製作之紀錄文書、證明文書。二、除顯有不可信之
    情況外，從事業務之人於業務上或通常業務過程所須製作之
    紀錄文書、證明文書。三、除前二款之情形外，其他於可信
    之特別情況下所製作之文書。被告以外之人於審判外之陳述
    ，雖不符刑事訴訟法第一百五十九條之一至第一百五十九條
    之四之規定，而經當事人於審判程序同意作為證據，法院審
    酌該言詞陳述或書面陳述作成時之情況，認為適當者，亦得
    為證據。當事人、代理人或辯護人於法院調查證據時，知有
    第一百五十九條第一項不得為證據之情形，而未於言詞辯論
    終結前聲明異議者，視為有前項之同意；刑事訴訟法第一百
    五十九條第一項、第一百五十九條之一第一項、第二項、第
    一百五十九條之四、第一百五十九條之五分別定有明文。本
    件公訴人指訴被告涉有幫助詐欺犯嫌，無非以如附表二所示
    等為其論據。被告於本院法官訊問、審理中均堅決否認有上
    開幫助詐欺犯行，辯稱：其於96年01月間看報紙聯絡後，要
    拿其帳戶之存摺去賣給乙○○，後來沒有賣，其向乙○○稱
    沒有錢回新竹，乙○○稱其要去苗栗，可順道載伊回新竹。
    故其於99年01月13日搭乘乙○○之車，至新竹縣竹北市那邊
    ，當天乙○○有叫其幫忙試卡，查看帳戶內有沒有淺，其進
    去臺灣銀行竹北分行之自動櫃員機試卡，還沒試完，警察就
    來了，其就離開該處。警察臨檢時，其有冒用呂紹漳之名義
    。其不認識本案之蔡立模、鄭崇宏、卓士傑、周金雄、江淑
    娟、江月琴等車手集團成員，其不曾加入乙○○、蔡立模、
    鄭崇宏、卓士傑、周金雄、江淑娟、江月琴等車手集團等情
    。關於證據能力部分：I、證人乙○○、蔡立模、卓士傑、
    鄭崇宏、江月琴、江淑娟於檢察官訊問時之陳述，並無何不
    可信之情況，且均依法具結，有證據能力。II、證人乙○○
    、蔡立模、卓士傑、鄭崇宏、江月琴、江淑娟、周金雄、呂
    紹漳及如附表三所示被害人於警詢之陳述，雖不符刑事訴訟
    法第一百五十九條第一項，亦無同法第一百五十九條之二、
    第一百五十九條之三之情形，惟檢察官與被告於本院調查證
    據時，知該陳述為被告以外之人審判外於警詢時之陳述，有
    刑事訴訟法第一百五十九條第一項不得為證據之情形，而未
    於言詞辯論終結前聲明異議者，視為有刑事訴訟法第一百五
    十九條之五第一項之同意，該項陳述分別於向警員所為陳述
    ，係採一問一答方式，本院審酌該言詞陳述作成時之情況，
    並無何不法取供、記載不實或其他不法情事，認為作成之情
    況為適當，依上開說明，該等陳述得為證據。III、內政部警
    政署刑事警察局搜索、扣押筆錄、受理刑事案件報案三聯單
    、通信監察譯文等，為公務員職務上製作之紀錄文書，係警
    員依搜索、扣押物品內容、報案經過、監聽之通話內容等所
    為紀錄，其製作過程與內容，並無何顯不可信之情況，得為
    證據。Ⅳ、關於第一商業銀行存款存根聯影本、彰化銀行存
    款憑條影本、被害人之各匯款單據、中國信託商業銀行王志
    願帳戶之印鑑卡影本01份、交易明細影本01份、中國信託商
    業銀行鄧郢奇帳戶之印鑑卡影本01份、交易明細影本01份、
    第一商業銀行草店尾分行簡中聖帳戶之客戶資料查詢單影本
    01份、交易明細影本01份、臺北富邦商業銀行龍江分行李奇
    明帳戶之基本資料表影本01份、交易明細影本01份、臺灣中
    小企業銀行基隆分行曹益彰帳戶之客戶基本資料影本01份、
    印鑑卡影本01份、交易明細影本01份、新竹國際商業銀行鄧
    郢奇帳戶之印鑑卡影本01份、申請書影本01份、交易明細影
    本01份、陽信銀行新莊分行盧重燐帳戶之印鑑卡影本01份、
    基本資料影本01份、交易明細影本01份、三重忠孝路郵局劉
    國偉帳戶之客戶基本資料01份、客戶歷史交易清單01份、聯
    邦商業銀行鄧俊杰帳戶之印鑑卡影本01份、交易明細影本01
    份、萬泰商業銀行鄧俊杰帳戶之申請書影本01份、交易明細
    影本01份、安泰銀行新莊分行盧重燐帳戶之印鑑卡影本01份
    、交易明細影本01份、中國信託商業銀行古詩坪帳戶之客戶
    金本資料影本01份、約定書影本01份、印鑑卡影本01份、交
    易明細影本01份、中國信託商業銀行鄧郢奇帳戶之客戶資料
    01份、交易明細影本01份、中壢華勛郵局呂依婷帳戶客戶基
    本資料01份、客戶歷史交易清單01份、合作金庫商業銀行復
    興分行卓立強帳戶之新開戶建檔登錄單01份、交易明細影本
    01份、合作金庫商業銀行花蓮分行戴秀英帳戶之印鑑卡影本
    01份、交易明細影本01份、合作金庫商業銀行鳳松分行李振
    瑋帳戶之印鑑卡影本01份、交易明細影本01份、華南商業銀
    行中壢分行陳明忠帳戶之交易明細影本01份、彰化商業銀行
    霧峰分行李燕華帳戶之顧客資料卡影本01份、印鑑卡影本01
    份、臺北富邦商業銀行板橋分行黃詩育帳戶之印鑑卡影本01
    份、交易明細影本01份、兆豐國際商業銀行三重分行張群偉
    帳戶之約定書影本01份、交易明細影本01份、臺灣中小企業
    銀行桃園分行林家德帳戶之客戶基本資料01份、交易明細影
    本01份、新竹國際商業銀行北新竹分行陳靖濬帳戶之印鑑卡
    影本01份、交易明細影本01份、後龍郵局楊志雄帳戶客戶基
    本資料01份、客戶歷史交易清單01份、大園郵局郭信忠帳戶
    客戶基本資料01份、客戶歷史交易清單01份、三重忠孝路郵
    局陳明章帳戶客戶基本資料01份、客戶歷史交易清單01份、
    聯邦銀行南崁分行陳俊國帳戶客戶基本資料與印鑑卡影本01
    份、申請書影本01份、交易明細01份、聯邦銀行中山簡易型
    分行童惠真帳戶客戶基本資料影本01份、印鑑卡影本01份、
    交易明細01份、復華銀行天母分行楊紫妍帳戶申請書影本01
    份、交易明細01份、復華銀行中壢分行李奇明帳戶印鑑卡影
    本01份、交易明細01份、日盛國際商業銀行新竹分行葉家富
    帳戶申請書影本01份、客戶基本資料01份、交易明細01份、
    中國信託商業銀行鍾正彬（原名張正彬）帳戶客戶基本資料
    本01份、交易明細01份等文書，係各該銀行從事業務之人於
    業務上或通常業務過程所須製作之紀錄文書、證明文書業務
    上製作之紀錄文書、證明文書，且無何不可信之情況，得為
    證據。經查：（一）、證人鄭崇宏、卓士傑、蔡立模、江淑
    娟、江月琴於警詢、檢察官訊問時及證人乙○○於檢察官訊
    問時，均未曾指被告有參與公訴人所指之上開集團，更未指
    被告有擔任車手情事。而證人乙○○於警詢時雖曾指某綽號
    阿漳之男子，於96年01月13日凌晨，與之前往新竹縣竹北市
    之台灣銀行竹北分行試卡，於試卡時正好有警進入簽巡邏表
    ，其與綽號阿漳之男子即駕車起步離開，綽號阿漳之人忘記
    將卡片由提款機拿走，警察就上前臨檢，綽號阿漳之人唸出
    姓名與身分證字號供警方調查，警察盤查後即讓其與綽號阿
    漳之人離開等情，其於本院審理中亦稱綽號阿漳之人為被告
    等情，此與被告於本院法官訊問、本院審理中所述相符，且
    證人呂紹漳於警詢時指述被告卻曾冒用其名義之情，固堪認
    被告曾於96年01月13日凌晨與乙○○至臺灣銀行竹北分行試
    卡，於試卡時遇警巡邏至該行簽巡邏表，其未將提款卡取出
    ，即與乙○○欲駕車起步離開，經警上前臨檢盤查，其並冒
    用呂紹漳之身分資料供警查對等情。然被告與乙○○2 人該
    次試卡係使用何提款卡不明，並不能證明該提款卡為提領附
    表三所示被害人被詐欺匯入款項之帳戶之提款卡；且被告於
    該次試卡時遇警至該銀行簽巡邏表，被告即將提款卡遺留於
    提款機上離開，並未完成試卡，更未提領任何款項，與附表
    三所示被害人匯入之款項遭提領之情形不符。證人乙○○於
    警詢之陳述，尚無法證明被告有參與本件犯罪。而證人乙○
    ○於本院審理中雖具體指明被告即係其警詢所稱綽號阿漳之
    人，且就該日凌晨知該次試卡經過所述與警詢同，亦無法證
    明被告犯罪。證人周金雄於警詢雖曾指稱：被告有參與負責
    提領詐欺贓款云云，然並未述及被告如何參與車手工作？參
    與那幾次提款工作？以何提款卡提領？提領那些帳戶之款項
    ？已無法證明被告有參與提領附表三之各該被害之款項。且
    依上開說明，被告雖曾於96年01月13日凌晨，與乙○○前往
    臺灣銀行竹北分行試卡，但該次試卡行為並無法證明係就附
    表三之被害人匯入款項提領前之試卡。嗣證人周金雄均未曾
    指及被告有參與車手工作情事。證人周金雄於警詢上開所指
    ，尚不能證明被告有參與本件附表三所示之被害人匯入款項
    提領之車手行為。（二）、證人乙○○於本院審理中雖另指
    ：被告於96年01月11、12日至96年01月18、19日間，只做1
    星期車手，就領錢跑掉了云云，然乙○○於警詢時雖指被告
    於96年01月13日凌晨與之一同前往台灣銀行竹北分行試卡之
    經過，然始終未曾指及被告有何其他參與車手提領款項之情
    形，更未曾指及被告擔任1 星期車手領錢侵吞逃逸情事。證
    人乙○○於警詢時已就其與蔡立模、卓士傑、鄭崇宏、周金
    雄、江淑娟、江月琴等人參與上開車手集團之試卡、提款、
    轉匯等情甚明，被告如係其車手集團成員，且參與約一星期
    左右，又曾將所提領款項侵吞後逃逸。則其於警詢既已述及
    被告以阿漳名義與之至臺灣銀行竹北分行試卡之經過，如被
    告確有參與其車手集團，且曾侵吞款項逃逸情事，理當於警
    詢時一併向警陳明，訴警一併追查被告之真實身分以及被告
    擔任車手、侵吞款項之罪責。然乙○○於警詢、檢察官訊問
    時均未指被告有該情事，其於本院審理中始指被告擔任車手
    ，侵吞所提領款項逃逸云云，實違常情，難認可採。且乙○
    ○於本院審理中另稱：被告擔任車手期間有參與領過幾筆錢
    其忘記了。就附表三之被害人所匯的錢，那些係被告與之一
    起提領，其真的記不起來。於96年01月13日當日，被告與之
    只是去試卡，沒有領錢，其不記得當天有沒有領到錢。那段
    期間其記不起來使用那幾家銀行之提款卡領錢等情，亦無法
    證明被告參與提領附表三各被害人所匯入人頭帳戶之款項之
    車手情事。（三）、附表三所示被害人於警詢之陳述及各該
    被害人之匯款單據，僅能證明被害人遭電話詐騙、恐嚇而為
    匯款，無法證明其等匯入款項如何遭提領，更無法證明被告
    為車手集團成員參與本件犯罪，不能法證明被告犯罪。（四
    ）、受理刑事案件報案三聯單乃記載被害人受害後確有報警
    處理之情形，而內政部警政署刑事警察局搜索扣押筆錄，乃
    記載自乙○○、蔡立模、卓士傑、鄭崇宏等處所搜索後扣得
    扣案之存摺、提款卡、印章、匯款單、申請書、預付卡、門
    號卡、租賃契約書、身分證影本、現款、手機、記事本等物
    之經過與數量，既非在被告處所扣獲，所扣獲者亦非被告之
    物品，亦無法證明被告犯罪。（五）、電話監聽譯文係綽號
    阿昌之乙○○與大陸地區詐欺集團成員美樂及同案之江淑娟
    、江月琴等通聯內容之譯文，並非被告之通聯譯文，無法證
    明被告犯罪。（六）、就中國信託商業銀行王志願帳戶之印
    鑑卡影本01份、交易明細影本01份、中國信託商業銀行鄧郢
    奇帳戶之印鑑卡影本01份、交易明細影本01份、第一商業銀
    行草店尾分行簡中聖帳戶之客戶資料查詢單影本01份、交易
    明細影本01份、臺北富邦商業銀行龍江分行李奇明帳戶之基
    本資料表影本01份、交易明細影本01份、臺灣中小企業銀行
    基隆分行曹益彰帳戶之客戶基本資料影本01份、印鑑卡影本
    01份、交易明細影本01份、新竹國際商業銀行鄧郢奇帳戶之
    印鑑卡影本01份、申請書影本01份、交易明細影本01份、陽
    信銀行新莊分行盧重燐帳戶之印鑑卡影本01份、基本資料影
    本01份、交易明細影本01份、三重忠孝路郵局劉國偉帳戶之
    客戶基本資料01份、客戶歷史交易清單01份、聯邦商業銀行
    鄧俊杰帳戶之印鑑卡影本01份、交易明細影本01份、萬泰商
    業銀行鄧俊杰帳戶之申請書影本01份、交易明細影本01份、
    安泰銀行新莊分行盧重燐帳戶之印鑑卡影本01份、交易明細
    影本01份、中國信託商業銀行古詩坪帳戶之客戶金本資料影
    本01份、約定書影本01份、印鑑卡影本01份、交易明細影本
    01份、中國信託商業銀行鄧郢奇帳戶之客戶資料01份、交易
    明細影本01份、中壢華勛郵局呂依婷帳戶客戶基本資料01份
    、客戶歷史交易清單01份、合作金庫商業銀行復興分行卓立
    強帳戶之新開戶建檔登錄單01份、交易明細影本01份、合作
    金庫商業銀行花蓮分行戴秀英帳戶之印鑑卡影本01份、交易
    明細影本01份、合作金庫商業銀行鳳松分行李振瑋帳戶之印
    鑑卡影本01份、交易明細影本01份、華南商業銀行中壢分行
    陳明忠帳戶之交易明細影本01份、彰化商業銀行霧峰分行李
    燕華帳戶之顧客資料卡影本01份、印鑑卡影本01份、臺北富
    邦商業銀行板橋分行黃詩育帳戶之印鑑卡影本01份、交易明
    細影本01份、兆豐國際商業銀行三重分行張群偉帳戶之約定
    書影本01份、交易明細影本01份、臺灣中小企業銀行桃園分
    行林家德帳戶之客戶基本資料01份、交易明細影本01份、新
    竹國際商業銀行北新竹分行陳靖濬帳戶之印鑑卡影本01份、
    交易明細影本01份、後龍郵局楊志雄帳戶客戶基本資料01份
    、客戶歷史交易清單01份、大園郵局郭信忠帳戶客戶基本資
    料01份、客戶歷史交易清單01份、三重忠孝路郵局陳明章帳
    戶客戶基本資料01份、客戶歷史交易清單01份、聯邦銀行南
    崁分行陳俊國帳戶客戶基本資料與印鑑卡影本01份、申請書
    影本01份、交易明細01份、聯邦銀行中山簡易型分行童惠真
    帳戶客戶基本資料影本01份、印鑑卡影本01份、交易明細01
    份、復華銀行天母分行楊紫妍帳戶申請書影本01份、交易明
    細01份、復華銀行中壢分行李奇明帳戶印鑑卡影本01份、交
    易明細01份、日盛國際商業銀行新竹分行葉家富帳戶申請書
    影本01份、客戶基本資料01份、交易明細01份、中國信託商
    業銀行鍾正彬（原名張正彬）帳戶客戶基本資料本01份、交
    易明細01份等文書，係各該人頭帳戶之開戶資料與被害人款
    項匯入各該人頭帳戶及遭提領之交易明細；而第一商業銀行
    存款存根聯影本、彰化銀行存款憑條影本等，乃乙○○、鄭
    崇宏等名義為匯款人，匯款至王燕紅、莊張金華帳戶之單據
    ，並非被告名義所匯出，亦非匯入被告名義之帳戶內；以上
    各單據與文書，均不能證明被告犯罪。綜上所述，檢察官所
    舉證據，均不能證明被告犯罪，自應諭知被告無罪之判決。
三、本件係檢察官聲請以簡易判決處刑之案件，因有刑事訴訟法
    第四百五十一條之一第四項但書第三款情形，適用通常程序
    審判，併予敘明。
四、據上論斷，應依刑事訴訟法第四百五十二條、第三百零一條
    第一項，判決如主文。
本案經檢察官顏世翠到庭執行職務。
中    華    民    國    99    年    8     月    25    日
                        臺灣桃園地方法院刑事第三庭
                            審判長法  官  謝  順  輝
                                  法  官  楊  麗  文
                                  法  官  蘇  琬  能
以上正本證明與原本無異。
如不服本判決應於收受判決正本後10日內向本院提出上訴書狀（
應附繕本），並應敘述具體理由，上訴於臺灣高等法院。其未敘
述上訴理由者，應於上訴期間屆滿後起20日內向本院補提上訴理
由書狀（應附繕本）。
                                  書記官  張  筆  隆
中    華    民    國    99    年    8     月    25    日

司法院資訊處製作；財團法人民間司法改革基金會備份。
